【裁判字號】    95,易,1093
【裁判日期】    951222
【裁判案由】    恐嚇取財等
【裁判全文】
臺灣桃園地方法院刑事判決              95年度易字第1093號
公  訴  人  台灣桃園地方法院檢察署檢察官
被      告  乙○○原名張玉春.
選任辯護人  廖克明律師
            呂福元律師
上列被告因恐嚇取財等案件，經檢察官提起公訴（95年度偵字第
9487號）及移送併案審理（95年度偵字第8419號），被告於準備
程序中就被訴事實為有罪之陳述，經本院合議庭裁定由受命法官
獨任行簡式審判程序，茲判決如下：
    主  文
乙○○連續乘他人急迫貸以金錢，而取得與原本顯不相當之重利
，處有期徒刑壹年陸月。又連續意圖為自己不法之所有，以恐嚇
使人將本人之物交付，未遂，處有期徒刑壹年捌月。應執行有期
徒刑參年。
    事  實
一、乙○○基於乘他人急迫而貸以金錢，並取得與原本顯不相當
    重利之概括犯意，自民國91年間某日起，因知悉丙○○經濟
    困難，急需金錢支應，乃以每借予本金新台幣（下同）1 萬
    元，即當場預扣利息1000元（即月息10分），實際交付9000
    元之方式，以現金或開立支票借予丙○○金錢，丙○○則以
    現金或以匯款至乙○○所開立之楊梅鎮農會甲存帳戶、乙○○之不知情之胞妹張惠雯開立之楊梅鎮農會埔心分部活期儲
    蓄存款帳戶內之方式償還本金及利息，乙○○因而取得與原
    本顯不相當之重利。迨至94年11月間丙○○已全數清償向乙○○所借之款項，然乙○○並未罷休，乃另基於意圖為自己
    不法所有之恐嚇取財概括犯意，明知丙○○已無積欠債務之
    情形下，仍藉詞丙○○積欠伊約200 萬元，先係持面額200
    萬元之本票，要求丙○○簽發交付遭拒絕後，乙○○遂多次
    至丙○○之配偶甲○○所經營、位於桃園縣楊梅鎮○○路6
    號之檳榔攤百般騷擾，迨95年3 月5 日甲○○因不堪無理索
    討乃向楊梅分局報案後，乙○○更變本加厲自3 月6 日起，
    先將車號V6─4829號張貼「張金典狼心狗肺」、「欠錢還錢
    」、「裝瘋賣傻」、「人面畜牲」、「彼狼皮的人」等字眼
    之自用小客貨車停放於丙○○住處附近向丙○○索討金錢外
    （妨害名譽部分未據告訴），復多次向丙○○及甲○○嚇稱
    ：「你們夫妻給我好好的活著，小心一點，看我怎麼整死你
    們。」、「你店不要開了，你別逼我向你動手，你知道我的
    底限，以我現在的財力整死你一家很簡單。」等語恐嚇丙○○及甲○○；迄於同年月29日深夜某時，乙○○更唆使數名
    真實姓名年籍不詳之成年男子，至楊梅鎮○○路116 巷附近
    將丙○○賴以維生車號為425 ─NH號營業小客車之車窗全數
    敲毀（毀損部分未據告訴），以此等方法致丙○○、甲○○
    心生畏懼，然乙○○尚未迫使丙○○簽發本票前，即遭丙○○向法務部調查局桃園縣調查站檢舉，並於95年4 月20日約
    談乙○○後由檢察官聲請羈押獲准而未遂；另於同日持本院
    核發之搜索票前往乙○○位於楊梅鎮○○街568 巷26弄43號
    住處搜索，查獲被告向丙○○討債之海報3 張、放款資料11
    張、現金簿1 冊、空白現金借據5 張及記帳筆記本、上開乙○○、張惠雯之存摺2 本，及與本案無關之非管制刀械一把
    （起訴書載為武士刀一把）、被告其餘存摺6 本。
二、案經法務部調查局桃園縣調查站移送台灣桃園地方法院檢察
    署檢察官偵查起訴及移送併辦。
    理  由
壹、程序部分：
    本件被告乙○○所犯係死刑、無期徒刑或最輕本刑為3 年以
    上有期徒刑以外之罪，其於準備程序中就被訴事實為有罪之
    陳述，經本院告知簡式審判程序之旨，並聽取當事人意見後
    ，經本院合議庭依刑事訴訟法第273 條之1 第1 項規定裁定
    由受命法官獨任進行簡式審判程序，合先敘明。
貳、實體部分：
一、認定被告有罪所憑之證據及理由：
    上揭被告重利及恐嚇取財之犯罪事實，業據被告於本院最末
    審理時坦承不諱（見本院卷一第105 頁），核與證人丙○○
    、甲○○迭於警詢、檢察官偵訊及本院審理時之指述大致相
    符（見95年度偵字第9487號卷第1 至6 頁、第78至80頁、第
    53至54頁、第162 至165 頁、本院卷一第91頁以下），另經
    證人即95年3 月6 日據報至現場處理之員警唐正坡證述在卷
    （見95年度偵字第8419號卷第29至30頁），並有車號425-NH
    號車輛遭砸毀之照片3 張、被告將車號V6─4829號張貼前揭
    「張金典狼心狗肺」等文字之海報照片2 張、被告所開立之
    楊梅鎮農會甲存帳戶及被告之不知情之胞妹張惠雯開立之楊
    梅鎮農會埔心分部活期儲蓄存款帳戶之存摺明細資料各一份
    在卷可稽（見95 年 度偵字第9487號卷第7 至9 頁、本院卷
    二第27頁至48頁）；且有扣案之被告向丙○○討債之海報3
    張、放款資料11張、現金簿1 冊、空白現金借據5 張及記帳
    筆記本可資佐證（見95年度偵字第9487號卷第86至103 頁）
    ，則被告任意性自白核與事實相符，應可採信，被告犯行堪
    以認定。
二、論罪科刑部分：
    被告以上開恐嚇行為，欲迫使丙○○簽發本票，已著手恐嚇
    取財行為，惟其尚未使丙○○簽發本票交付之際即為警查獲
    ，犯罪尚屬未遂，是核被告上開所為，係分別犯刑法第344
    條之重利罪及刑法第346 條第1 項、第3 項之恐嚇取財未遂
    罪，恐嚇取財未遂罪部分，爰依修正前刑法第26前段之規定
    ，按既遂之刑度減輕其刑。而被告恐嚇取財犯行僅止於未遂
    ，檢察官疏未斟酌於此而論以既遂之責，容有未洽。。又被
    告先後多次重利放貸行為及恐嚇取財行為，各自時間緊接，
    所犯構成要件相同之罪名，顯各係基於概括犯意而為之，各
    為連續犯，均應依法論以一罪並加重其刑。又被告所犯上開
    二罪間，犯意個別，行為互殊，應予分論併罰；檢察官認上
    開二罪有牽連犯之裁判上一罪關係云云，然查被告係因重利
    行為後，另行起意為恐嚇取財之犯行，而非以恐嚇行為作為
    重利行為之手段或目的，尚與牽連犯之情形有別，是檢察官
    所論容有誤會（按被告行為後，刑法業已於95年7 月1日 修
    正施行，被告所犯重利罪部分，相關之修正包括罰金刑之計
    算單位及處罰、連續犯之規定；被告所犯恐嚇取財罪部分，
    相關之修正則為未遂犯、連續犯之規定；另與二者相關之修
    正則為刑法第51條第5 款之有期徒刑定應執行刑之上限規定
    ；除就刑法第二十六條有關未遂犯之處罰規定移列至第二十
    五條第二項，均僅作文字修正，對被告並無有利不利之情形
    ，應逕行適用裁判時法，無庸比較外，其餘修正經綜合比較
    後，各均以適用修正前之連續犯規定對於被告最為有利，自
    應依修正後刑法第2 條第1 項前段規定，整體適用行為時即
    修正前之規定）。爰審酌被告利用他人急迫之際貸以金錢，
    並收取顯不相當之利息牟取暴利，嚴重危害社會及經濟秩序
    ，且於被害人清償債務後，仍為取得不法財物而續以恐嚇，
    被害人所受損害頗重，及考量被告之品行、犯罪動機、目的
    、手段、智識程度，另被告犯後已坦認犯行，而雖未與被害
    人達成和解獲取諒解，然已捐款十五萬元予財團法人犯罪被
    害人保護協會、寄發十五萬元支票予被害人（雖未知被害人
    是否收受），態度尚佳等一切情狀，就其所犯二罪分別量處
    如主文所示之刑，並定其應執行之刑；檢察官雖建請判處有
    期徒刑3 年6 月，惟本院審酌被告有前開情狀，認猶嫌過重
    ，應以判處如主文所示之刑為適當，附此敘明。
據上論斷，應依刑事訴訟法第273 條之1 第1 項、第299 條第1
項前段，修正後刑法第2 條第1 項前段、第25條第2 項，刑法第
344 條，刑法第346 條第1 項、第3 項，修正前刑法第56條、第
51條第5 款，判決如主文。
本案經檢察官鄭東峰到庭執行職務。
中    華    民    國    95    年    12    月    22    日
                        臺灣桃園地方法院刑事第十二庭
                                法  官  陳  雪  玉
以上正本證明與原本無異。
如不服本判決，應於判決送達後10日內向本院提出上訴狀（應附
繕本），上訴於臺灣高等法院。
                                書記官  戴  育  萍
中    華    民    國    96    年    1     月    9     日
附錄本案論罪科刑法條：
中華民國刑法第344條
（重利罪）
乘他人急迫、輕率或無經驗貸以金錢或其他物品，而取得與原本
顯不相當之重利者，處1 年以下有期徒刑、拘役或科或併科1千
元以下罰金。
中華民國刑法第346條
（單純恐嚇罪）
意圖為自己或第三人不法之所有，以恐嚇使人將本人或第三人之
物交付者，處6 月以上5 年以下有期徒刑，得併科1 千元以下罰
金。
以前項方法得財產上不法之利益，或使第三人得之者，亦同。
前二項之未遂犯罰之。


司法院資訊處製作；財團法人民間司法改革基金會備份。
